最高法院刑事判決　　　　　　一○○年度台上字第五八四九號
上　訴　人　林志同
選任辯護人　潘正芬律師 
上列上訴人因違反藥事法等罪案件，不服智慧財產法院中華民國
九十九年十一月二十二日第二審判決（九十九年度刑智上訴字第
三七號，起訴案號：台灣高雄地方法院檢察署九十八年度偵續字
第九九號），提起上訴，本院判決如下：
    主  文
原判決撤銷，發回智慧財產法院。
    理  由
本件原判決撤銷第一審不當之判決，改判依數罪併罰關係，分別
論處上訴人林志同明知為偽藥而供應罪刑（二十七罪）；固非無
見。
惟按：（一）製造藥品，應將其成分、規格、性能、製法之要旨
，檢驗規格與方法及有關資料或證件，連同原文和中文標籤、原
文和中文仿單及樣品，並繳納費用，申請中央衛生主管機關查驗
登記，經核准發給藥品許可證後，始得製造；而未經核准，擅自
製造者，即為偽藥；未經核准，擅自輸入者，則為禁藥。藥事法
第三十九條第一項、第二十條第一款及第二十二條第一項第二款
分別定有明文。本件原判決認定上訴人供應之「Reductil（中文
名稱：「諾美婷」）」（下稱「諾美婷」）藥品係屬偽藥，惟行
政院衛生署食品藥物管理局（下稱食品藥物管理局）鑑定上訴人
所有而遭扣得之諾美婷膠囊之賦形劑成分、比例後函覆稱：編號
1（真品）、編號2（扣得之諾美婷）經送鑑定結果，均驗出Sibu
tramine 西藥成分；又藥品之檢驗規格依藥品查驗登記審查準則
第九及十條得依據藥典、廠規等，並依同法第二十四條須經審核
通過。經查美商亞培股份有限公司台灣分公司（下稱台灣亞培公
司）之「諾美婷膠囊十五公絲」於民國九十一年一月十四日取得
衛生署許可上市，並核定其主成分 Sibutramine hydrochloride
monohydrate含量測定之檢驗規格為「每錠含Sibutramine hydro
chloride monohydrate為標誌量（十五mg）之九０～一一０％（
相當於每錠含Sibutramine hydrochloride monohydrate 十三．
五mg至十六．五mg）」。本案藥品之檢驗規格方法係經執行分析
方法確效，並經審核通過，有關函詢成分黏著於膠囊中、儀器標
準差及檢驗過程之耗損率等誤差乙節，均已經完整之評估，本局
依據其檢驗規格方法，測定之結果為每錠含Sibutramine hydroc
hloride monohydrate 十三．九mg，符合「諾美婷膠囊十五公絲
」合格範圍之規範，有該局九十九年七月二十二日FDA研字第099
0037 909號、99年7月27日FDA研字第0990042037號函在卷可稽。
則扣案「諾美婷」藥品即上訴人供應之「諾美婷」藥品之成分，
既符合正品「諾美婷膠囊十五公絲」合格範圍，仍不無可能係藥
事法第二十二條第一項第二款未經核准，擅自輸入之禁藥。又卷
附偽藥仿冒品亞培諾美婷（REDUCTIL）外觀檢視鑑定報告摘要，
已指明扣案諾美婷膠囊的印製品質不如建檔真品樣品輪廓分明，
送檢藥品所顯現非屬真品；另以化學鑑定報告摘要，亦指明經以
近紅外線光譜非侵入性分析法化學鑑定結果，扣案之諾美婷膠囊
之光譜曲線與諾美婷真品之光譜曲線不合，其效能約為五mg之RE
DUCTIL，且有類似安慰劑之成分，該等受檢視樣品應係「偽藥仿
冒品」等情（見警卷第四三至四七頁）。是以，扣案「諾美婷」
藥品究係偽藥或禁藥，尚非全無疑義。原審未遑詳為調查、審認
，僅憑台灣亞培公司就扣案「諾美婷」藥品之外觀、光譜曲線與
「諾美婷」藥品正品之鑑定不相同，即逕認其係屬藥事法第二十
條第一款所定未經核准擅自製造之偽藥，尚嫌速斷。（二）本件
原判決認定上訴人所有之諾美婷膠囊偽藥一百十三顆（其中十一
顆經送食品藥物管理局檢驗耗損，剩一百零二顆）、外包裝盒二
個，係於九十七年十一月十四日上午十一時三十分許，警員會同
高雄縣政府衛生局稽查人員在三民診所搜索查扣所得，則該鑑驗
剩餘之一百零二顆「諾美婷」偽藥、外包裝盒二個，是否自始至
終均係供本件犯罪或預備犯本件之罪所用之物，原判決事實並未
明確記載，理由亦未加以說明，竟於數罪併罰之各罪宣告刑之後
逐一諭知沒收，是否有當，即有再事探求之餘地。（三）原判決
事實載稱扣得上訴人所有之諾美婷膠囊偽藥一百十三顆（其中十
一顆經送食品藥物管理局檢驗耗損，剩一百零二顆），然卻於理
由宣告沒收扣案之偽藥諾美婷膠囊一百零三顆，另敘明送食品藥
物管理局檢驗之十一顆，既已耗損，爰不為沒收之諭知（原判決
正本第二一、二二頁），則在數目之計算上亦有疏誤。以上或為
上訴意旨所指摘，或為本院得依職權調查之事項，應認原判決有
撤銷發回之原因。至原判決不另諭知無罪部分，基於審判不可分
原則，應併發回。
據上論結，應依刑事訴訟法第三百九十七條、第四百零一條，判
決如主文。
中    華    民    國  一○○  年    十    月  二十七  日
                      最高法院刑事第十一庭
                          審判長法官  黃  正  興  
                                法官  許  錦  印  
                                法官  林  瑞  斌  
                                法官  陳  春  秋  
                                法官  謝  靜  恒  
本件正本證明與原本無異
                                      書  記  官  
中    華    民    國  一○○  年    十    月  三十一  日
                                                      K